【裁判字號】    98,交聲,148
【裁判日期】    980414
【裁判案由】    違反道路交通管理處罰條例
【裁判全文】
臺灣宜蘭地方法院交通事件裁定         98年度交聲字第148號
原處分機關  交通部公路總局臺北區監理所宜蘭監理站
異  議  人  甲○○
即受處分人
上列異議人因違反道路交通管理處罰條例案件，對於交通部公路
總局臺北區監理所宜蘭監理站民國98年3月26日所為之裁決處分
（原處分案號：宜監字第裁43-Z00000000號）聲明異議，本院裁
定如下：
    主  文
原處分關於汽車駕駛人酒精濃度超過規定標準，吊扣駕駛執照拾
貳個月部分之處分撤銷。
前開撤銷部分不罰。
    理  由
一、原處分意旨略以：異議人即受處分人甲○○駕駛車牌號碼CY
    -3209號自用小客車，於民國98年3月18日22時48分許，在國
    道五號北上29.7里處，因有「經酒測，呼氣值為0.31mg/l，
    超過標準0.25mg/l，酒後駕車，禁駛」之違規事實，經內政
    部警政署國道公路警察局第九警察隊頭城分隊警員以公警局
    交字第Z00000000號舉發違反道路交通管理事件通知單攔停
    舉發及移置保管上開車輛。嗣經原處分機關於98年3月26日
    以宜監字第裁43-Z00000000號裁決書，爰依道路交通管理處
    罰條例第35條第1項第1款之規定（原處分漏載同條例第24條
    第1項第2款規定），裁處罰鍰新臺幣（下同）19,500元，吊
    扣駕駛執照12個月，並施以道路交通安全講習。
二、聲明異議意旨略以：伊於98年3月18日下花蓮參加弟媳的喪
    禮，結束後因原住民的禮俗，喪家應向前來弔悼的親朋好友
    ，以酒回敬，喝少許的酒，稍作休息約4小時後北上，回程
    於國道五號遇臨檢，原應吊扣駕照，但因伊從事工作需有聯
    結車駕照，並身為家中主要經濟來源，爰聲明異議，請求僅
    吊扣自用小客車駕駛執照部分，而保留聯結車駕駛執照部分
    ，以維生計等語。
三、經查：
（一）本件異議人即受處分人甲○○，於98年3月18日22時48分
      許，駕駛車牌號碼CY-3209號自用小客車，在國道五號北
      上29.7里處，因有酒精濃度超過規定標準（呼氣酒精濃度
      0.31mg/l）之違規行為，此為異議人所不爭執，並有國道
      公路警察局98年3月18日公警局交字第Z00000000號舉發違
      反道路交通管理事件通知單、交通部公路總局臺北區監理
      所宜蘭監理站98年3月26日宜監字第裁43-Z00000000號裁
      決書各1紙附卷可稽，是異議人上揭交通違規事實，應堪
      認定。
（二）按汽車駕駛人飲用酒類或其他類似物後，其吐氣所含酒精
      濃度超過每公升0.25毫克，不得駕車；駕駛汽車經測試檢
      定酒精濃度超過標準，處汽車駕駛人罰鍰15,000元以上60
      ,000 元以下，並當場移置保管該汽車及吊扣駕駛執照1年
      ，道路交通安全規則第114條第2款、道路交通管理處罰條
      例第35條第1項第1款分別定有明文。復按道路交通管理處
      罰條例第68條業於94年12月14日修正，並自95年3月1日施
      行，修正前之道路交通管理處罰條例第68條規定：「汽車
      駕駛人，因違反本條例及道路交通安全規則之規定，受吊
      扣或吊銷駕駛執照處分時，吊扣或吊銷其持有各級車類之
      駕駛執照」，而修正後之道路交通管理處罰條例第68條規
      定：「汽車駕駛人，因違反本條例及道路交通安全規則之
      規定，受吊銷駕駛執照處分時，吊銷其持有各級車類之駕
      駛執照」，查該條文修正前，其原提案修正條文為：「汽
      、機車駕駛人，因違反本條例及道路交通安全規則之規定
      ，受吊扣或吊銷駕駛執照處分時，吊扣或吊銷其違法或違
      規當時所駕駛車輛之駕駛執照」，其立法理由略以：「原
      條文將違法或違規駕駛人所持有各級車類之駕駛執照一併
      吊扣或吊銷，失之過酷，影響人民工作及生活甚鉅，爰修
      正之」等語，是以其立法意旨在於違規行為對道路交通秩
      序之維持及道路交通安全已生較大之影響，故規定吊扣或
      吊銷其持有各級車類之駕駛執照，以限制其繼續駕車行駛
      道路之權利，其係屬駕駛行為之限制，並不因所持駕駛執
      照種類不同而有所差異。則參照上開立法理由及立法經過
      ，依修正後之條文，按上開規定受「吊銷駕照」處分者，
      仍維持吊銷其持有各級車類之駕駛執照，至於受「吊扣駕
      照」處分者，則僅「吊扣」其違法或違規當時所駕駛車輛
      之駕駛執照，不再吊扣其持有各級車類之駕駛執照，此觀
      之立法理由及立法經過至明。
（三）又受處分之違規行為係發生於98年3月18日，自應依修正
      後之道路交通管理處罰條例第68條裁處。而修正後道路交
      通管理處罰條例第68條之規定，既將「吊扣或」等字刪除
      ，是依前開說明，駕駛人受吊扣駕駛執照處分時，不再吊
      扣其持有各級車類之駕駛執照，故原處分機關於作成吊扣
      駕駛執照處分時，應就行為人所應吊扣之駕駛執照種類予
      以限定，始符合依法行政原則，是依前述受處分人依法所
      受之處分應為限制其駕駛自用小客車之權利自明。再按汽
      車駕駛人取得高一級車類之駕駛資格者，應換發駕駛執照
      ，並准其駕駛較低級車類之車輛，如已領有聯結車駕駛執
      照者，得駕駛大客車、大貨車、代用大客車、大客貨兩用
      車、曳引車、小型車、輕型機器腳踏車，道路交通安全規
      則第61條第1項第1款定有明文。查本件異議人即受處分人
      持有之駕駛執照為普通聯結車駕駛執照，係於80年4月16
      日取得普通小客車駕駛執照，於81年5月2日換發職業大貨
      車駕駛執照，再於84年4月13日換發職業聯結車駕駛執照
      ，復於89年2月8日換發普通聯結車駕駛執照而取得者等節
      ，有宜蘭監理站汽車駕照基本資料查詢報表在卷可按，是
      異議人既領有普通聯結車駕駛執照，則其原所持有之較低
      級之駕駛執照（如普通小客車及職業大貨車等）顯已因換
      發高一級駕駛執照後而造成現實上無法持有此一級駕駛執
      照，則異議人自無自用小客車駕駛執照可供吊扣，若原處
      分機關因受處分人無自用小客車駕駛執照可供吊扣，而逕
      行吊扣受處分人之普通聯結車駕駛執照，此舉顯已逾越修
      正後道路交通管理處罰條例第68條之規範意涵及範圍，復
      因異議人係以駕駛聯結車為業，此經異議人陳明在卷，則
      上開處分亦同時剝奪異議人駕駛聯結車之權利，對其工作
      權造成極大之損害，故異議人此部分異議理由，自屬可採
      。是本件異議人駕駛自用小客車時酒精濃度超過規定標準
      之違規行為，事證明確，足堪認定，原處分機關就此部分
      認定應依道路交通管理處罰條例第35條第1項第1款、第24
      條第1項第2款規定，裁處受處分人罰鍰19,500元並施以道
      路交通安全講習，核無不當，且受處分人就此部分並未聲
      明異議。惟就裁處吊扣受處分人普通聯結車駕駛執照12個
      月之裁罰部分，因本件受處分人係駕駛自用小客車之違規
      ，且受處分人未領有自用小客車駕駛執照，而無從予以吊
      扣；依新修正之道路交通管理處罰條例第68條規定，尚不
      得吊扣其現尚有效之其他各級駕駛執照，原處分機關未審
      酌新修正之法律規定，而作成吊扣受處分人普通聯結車駕
      駛執照之處分，即非適法。
四、綜上所述，異議人確有前揭酒後駕車之違規行為，原處分機
    關依道路交通管理處罰條例第35條第1項第1款及道路交通管
    理事件統一裁罰基準表規定，裁處受處分人罰鍰19,500元，
    並依同條例第24條第1項第2款規定施以道路交通安全講習處
    分，核無違誤，然原處分機關未審酌「吊扣駕駛執照12個月
    」規範之目的，即逕為吊扣異議人普通聯結車駕駛執照12個
    月部分之裁決，難認合法，是本件異議為有理由，原處分關
    於裁處吊扣異議人普通聯結車駕駛執照部分，應由本院予以
    撤銷並諭知不罰。
五、據上論斷，應依道路交通管理處罰條例第87條第2項、道路
    交通案件處理辦法第20條前段之規定，裁定如主文。
中    華    民    國    98    年     4     月   14    日
                  交通法庭法  官  張育彰
以上正本證明與原本無異。
如不服本裁定，應於裁定送達後5日內，向本院提出抗告狀。（
應附繕本）
                          書記官  陳靜宜
中    華    民    國    98    年    4      月   14    日


司法院資訊處製作；財團法人民間司法改革基金會備份。
